【裁判字號】    95,訴,309
【裁判日期】    950731
【裁判案由】    強盜
【裁判全文】
臺灣新竹地方法院刑事判決               95年度訴字第309號
公  訴  人  臺灣新竹地方法院檢察署檢察官
被      告  甲○
選任辯護人  楊隆源律師
上列被告因強盜案件，經檢察官提起公訴（九十五年度偵字第一
五七五號），本院判決如下：
    主  文
甲○意圖為自己不法之所有，攜帶兇器，以脅迫至使不能抗拒，
而取他人之物，處有期徒刑參年捌月。扣案之西瓜刀壹把、棉紗
手套壹雙、口罩壹個、銀色全罩式安全帽壹頂，均沒收。
    事  實
一、甲○於民國九十五年三月六日晚上，因經濟問題與母親發生
    爭執，遭母親責備以「錢有那麼好賺嗎？又不是去偷去搶的
    」等語，再因其原本即患有憂鬱症及疑有人格違常之疾病，
    受母親上開責難後，因此自己愈想心情愈糟，惟未達於精神
    障礙或心智缺陷之程度，乃基於意圖為自己不法所有之強盜
    取財犯意，於同日晚上攜帶其所有客觀上可供兇器使用，足
    對人之生命、身體、安全構成威脅、具有危險性之西瓜刀一
    把及未具殺傷力之仿半自動手槍製造之氣動式玩具空氣槍一
    枝（槍枝管制編號桃警鑑0000000000號），分別
    預藏於其所穿著之羽毛大衣右手衣袖及口袋內，同時預先在
    其位於新竹市○區○○路二段二三九巷三弄一號四樓住處地
    下室停車場內，將其所有車號Ｌ２Ｈ－５３２號之重型機車
    車牌以廣告紙黏貼掩蔽後，於翌日即七日凌晨一、二時許，
    以心情不佳為由，邀請借居其住處之不知情房客黃惠嫆（業
    經檢察官另為不起訴處分）一同騎乘上開重型機車外出散心
    閒逛，並要求不知情之黃惠嫆騎乘該機車搭載其先至新竹市
    ○○路附近一處不詳店名之便利商店購買供作案用之口罩一
    個及棉紗手套一雙等物後，指示不知情之黃惠嫆搭載其至新
    竹市關東橋附近，再伺機尋覓獨自一人看顧之便利商店下手
    以強取財物。旋於同日凌晨三時十二分許，行經新竹市○區
    ○○路九六號之ＯＫ便利商店前，其向不知情之黃惠嫆佯稱
    下車欲購物，並要求不知情之黃惠嫆在上開便利商店旁停車
    等候，此時甲○則利用原先頭戴之銀色全罩式安全帽，復戴
    上前所購買之口罩及棉紗手套，以避免為他人察覺其身分，
    並手持上開客觀上足供兇器使用之西瓜刀一支及暗藏上開玩
    具手槍進入該便利商店內，以右手揮動西瓜刀指向店員乙○
    ○，並大喝：「錢拿出來」等語，以此脅迫之方式，至使乙
    ○○心生畏懼進而喪失自由意志而處於不能抗拒之狀態，聽
    令將店內收銀機之現金零錢盤置於櫃檯上，任由甲○搜括取
    走現金共計新臺幣（下同）四千八百八十七元，甲○復接續
    以上開同一方式再對乙○○大喝：「煙呢」、「七星」等語
    ，惟此時甲○發現員警巡邏，乃趁隙奪門而出，與不知情之
    黃惠嫆共乘上開機車逃離現場。適於同日凌晨三時十五分許
    ，巡邏員警吳宗謙、劉家德執行勤務覺察上情，乃追躡在後
    並於同日凌晨三時二十分許，在新竹市○區○○路二○八巷
    對面竹林內將二人攔截查獲，並扣得甲○所戴之銀色全罩式
    安全帽一頂、上開西瓜刀一把、玩具手槍一枝、口罩一個、
    棉紗手套一雙、贓款金額四千八百八十七元（已由警方發還
    乙○○）等物。
二、案經乙○○訴由新竹市警察局第二分局報告臺灣新竹地方法
    院檢察署檢察官偵查起訴。
    理  由
一、認定犯罪事實所憑之證據及理由：
（一）上揭犯罪事實，迭具被告甲○於警詢、檢察官訊問時及本
      院準備、審理程序訊問時，坦白承認。
（二）核與同案被告黃惠嫆於警詢、檢察官訊問時之供述，證明
      案發當晚騎乘上開機車載被告行經犯罪事實欄所載之地點
      、被告最後戴口罩、棉紗手套及銀色全罩式安全帽進入上
      開ＯＫ便利商店內、及其後遭警方追捕之過程。
（三）證人乙○○於警詢、檢察官訊問時之證述，證明被告於上
      揭時間，戴口罩、棉紗手套及銀色全罩式安全帽進入上開
      ＯＫ便利商店內，並手持西瓜刀一把指向證人乙○○，喝
      令乙○○將收銀機內的錢拿出來，至使乙○○不能抗拒，
      而強取現金四千八百八十七元之事實。
（四）此外，復有新竹市警察局第二分局警員吳宗謙、劉家德所
      製作之偵查報告一件、自ＯＫ便利商店內監視器所翻拍之
      相片八紙、刑案現場採證相片十八紙、及扣案之銀色全罩
      式安全帽一頂、上開西瓜刀一把、玩具手槍一枝、口罩一
      個、棉紗手套一雙，足資佐證。
（五）又上開玩具手槍一支，經警方送驗結果認「送鑑空氣槍一
      支（槍枝管制編號桃警鑑0000000000號），認
      係仿半自動手槍製造之氣動式槍枝，槍管為塑膠材質，另
      內襯金屬管，該槍枝係以彈匣內填充氣體作為發射動力，
      槍長約二十公分、高約十四公分，就槍枝現狀彈匣無法正
      常填充氣體，故無法進行試射」等情，此有桃園縣政府警
      察局九十五年三月二十七日桃縣警鑑字第○九五○○○八
      一二七號槍彈鑑定書一件在卷足憑。上開玩具手槍雖未具
      有殺傷力，惟刑法上所稱之「兇器」，係指具有危險性，
      可資行兇，使人之生命、身體安全發生危險之器具而言，
      而上開玩具手槍既然內襯金屬槍管，質地應甚為堅硬，足
      徵持該槍枝敲擊人身，足以造成傷害，自屬兇器無疑。
（六）又被告在被警方制伏後，在被告身上起獲現金四千八百八
      十七元，為被告強盜所取得之財物，警方業已將該等財物
      返還予告訴人乙○○，亦有卷附贓物認領保管單一紙可稽
      。
（七）至於辯護人認被告行為時，應係處於精神耗弱之程度等語
      ，查，被告於行為前尚先有計畫性地以廣告紙遮蔽車牌，
      避免讓人認出，且購買口罩、手套，並於行為當時戴上口
      罩、手套、全罩式安全帽，企圖掩飾身分，避免留下指紋
      ，可見被告行為當時對於現實之理解力、判斷力，並無較
      一般正常人之判斷力低，或甚至全然喪失，此觀卷附國防
      部醫學院三軍總醫院精神鑑定報告書（見本院第四十至四
      三頁），亦同此認定，故本院認被告行為時並未達精神耗
      弱之程度，辯護人上開主張，尚非可採。
（八）綜合上開證人證述情節，並參酌被告係持上開西瓜刀指向
      告訴人作勢，其使用之手段，已壓抑被害人之抗拒，使其
      精神上處於不能抗拒之程度。本件事證明確，被告犯行堪
      以認定，應依法論科。
二、論罪科刑之理由：
（一）按所謂強暴，即暴行，係指直接或間接對於他人之身體施
      以暴力，壓制被害人之抗拒，或使被害人身體上或精神上
      處於不能抗拒之狀態之謂。稱脅迫即以現時之危害威脅其
      精神，使被害人畏怖心懼，而身體上或精神上處於不能抗
      拒之狀態。本案被告進入便利商店後，即持西瓜刀指著被
      害人，屬現時之危害，雖已壓抑被害人之抗拒，惟被告並
      無直接或間接對被害人之身體施以暴力，其手段尚非達於
      強暴之階段，應屬脅迫之手段。
（二）核被告所為，係犯刑法第三百三十條第一項之攜帶兇器，
      以脅迫至使不能抗拒，而取他人之物罪。
（三）被告行為後，刑法第五十九條之規定，業於九十四年二月
      二日修正公布，於九十五年七月一日施行，由原所定「犯
      罪之情狀可憫恕者，得酌量減輕其刑」，修正為「犯罪之
      情狀顯可憫恕，認科以最低刑度仍嫌過重者，得酌量減輕
      其刑。」惟此規定，為法院就刑之酌減審認標準見解之明
      文化，非屬法律之變更，有最高法院九十五年度第八次刑
      事庭會議紀錄可參。本院審酌被告並無前科，於九十四年
      間入伍服役後，因在部隊適應不良，至三軍總醫院住院治
      療，經診斷為「人格違常」，並因此於同年停役，此後至
      社會工作，因人際互動不佳，工作經常無法持續，又經常
      遭母親責罵而心情低落，對人生感到失望，半夜易醒，注
      意力較不能集中，偶爾會有想死之念頭等情，除據被告供
      述在卷，此外，復有上開國防部醫學院三軍總醫院精神鑑
      定報告書一件在卷可稽；而被告確係性格異常、患有憂鬱
      症之情，有國軍新竹醫院附設民眾診療服務處診斷證明書
      一件可參，足徵被告上開有關其罹患有憂鬱症之供述並非
      無稽，被告向告訴人所強盜取得之財物，業已由告訴人領
      回，被告亦已知錯悔改，其惡性並非重大，衡情顯可憫恕
      ，而被告上開加重強盜之犯行，係觸犯七年以上有期徒刑
      之重刑，認科最低刑度七年仍嫌過重，爰依刑法第五十九
      條規定酌減其刑。
（四）再審酌被告素行尚佳，正值年輕，因罹患憂鬱症，一時情
      緒反應而持客觀上可為兇器使用之上開西瓜刀、玩具手槍
      ，對於告訴人強盜取財，手段雖不可取，且造成告訴人精
      神與財產上之損害，對於社會秩序與治安亦造成危害，然
      被告犯後坦承犯行，頗具悔意等一切情狀，量處如主文所
      示之刑。
（五）扣案之銀色全罩式安全帽一頂、西瓜刀一把、口罩一個、
      棉紗手套一雙，係被告所有，供其犯上開強盜取財罪所用
      之物，業經被告供述明確，均應依刑法第三十八條第一項
      第二款之規定，宣告沒收。至扣案之上開玩具手槍一枝，
      雖係供被告犯罪所用之物，然非被告所有，亦據被告供述
      在卷，又因未具殺傷力，非為違禁物，爰不為沒收之宣告
      。
三、適用法律：
（一）刑事訴訟法第二百九十九條第一項前段。
（二）刑法第三百三十第一項、第三十八條第一項第二款、刑法
      第五十九條。
本案經檢察官傅伊君到庭執行職務。
中    華    民    國    95    年    7     月    31    日
                  刑事第六庭審判長法  官  遲中慧
                                  法  官  林昌義
                                  法  官  魏瑞紅
以上正本證明與原本無異。
如不服本判決，應於收受送達後十日內向本院提出上訴書狀
中    華    民    國    95    年    7     月    31    日
                                  書記官  吳月華
附錄本案論罪科刑法條：
中華民國刑法第330條第1項：
犯強盜罪而有第321 條第1 項各款情形之一者，處七年以上有
期徒刑。
中華民國刑法第321條第1項第1、3款：
犯竊盜罪而有左列情形之一者，處六月以上、五年以下有期徒
刑：
三  攜帶兇器而犯之者。


司法院資訊處製作；財團法人民間司法改革基金會備份。
